Inventaris van het archief van jhr. dr. H.J.L.Th. van Rheineck Leyssius, 1742-1960
Nationaal Archief, Den Haag
Rheineck Leyssius, jhr. dr. H.J.L.Th. van [levensjaren 1881-1968]
Rheineck Leyssius
1724-1960
35731
1.40 meter; 130 inventarisnummers.
Normale geschreven, getypte en gedrukte documenten, geen bijzondere handschriften. Daarnaast foto's, prenten en kaarten.
Nationaal Archief, Den Haag
Rheineck Leyssius, Henri Jean Louis Theodore van (1881-1968)
Het archief bestaat grotendeels uit de stukken met betrekking tot zijn functie als provinciaal inspecteur der archieven in Zuid-Holland en zijn werkzaamheden als bestuurslid van Koninklijk Nederlandsch Genootschap voor Geslacht- en Wapenkunde en redacteur van het tijdschrift De Nederlandsche Leeuw, onder meer: (jaar)verslagen, rapporten, inventarissen, publicaties en aantekeningen. Daarnaast bevat het archief een losse verzameling documenten (17e-20e eeuw), waaronder brieven (18e eeuw; Leiden), kranten, kaarten, prenten en foto's (Duitsland (1910); Nederlands-Indië (omstreeks 1896).
Archiefvorming
Geschiedenis van de archiefvormer
Jonkheer Henri Jean Louis Theodore van Rheineck Leyssius
Voorzover niet anders vermeld zijn de biografische gegevens van Van Rheineck Leyssius ontleend aan zijn necrologie door J.K.H. de Roo van Alderwerelt in De Nederlandsche Leeuw 85 (1968), kolom 118-121.
werd geboren op 31 augustus 1881 in Medan (Nederlands-Indië). Na zijn middelbare schoolopleiding studeerde hij rechten aan de Universiteit te Utrecht waar hij in 1907 promoveerde op stellingen.
Na een korte praktijk als advocaat trad hij in 1908 in dienst als ambtenaar bij de Algemene Secretarie te Batavia
Nederlands Instituut voor Oorlogsdocumentatie, Amsterdam, archief van de Generalkommissar für Verwaltung und Justiz-Stab 1940-1944, inventarisnummer 1008, en archief van het ministerie van Koloniën, Stamboeken van Burgerlijke Ambtenaren, inventarisnummer A 933, folio 249.
. Nadat hem in 1910 wegens langdurige dienst een verlof van een jaar naar Europa was verleend volgde hij een studie geschiedenis en archiefwetenschappen te Berlijn en werd hij in 1912 volontair bij het Algemeen Rijksarchief in Den Haag. Ingevolge een regeling waarbij Gedeputeerde Staten van Zuid-Holland de Algemene Rijksarchivaris opdragen een onder zijn toezicht staande ambtenaar te belasten met het ordenen van de gemeente- en waterschapsarchieven in die provincie, werd Van Rheineck Leyssius per 1 januari 1913 met deze werkzaamheden belast
Verslagen omtrent 's Rijks Oude Archieven (V.R.O.A.), 1912, blz. 39-40. Van Rheineck Leyssius wordt hier vermeld als "oud-leerling van de archiefschool te Berlijn"
. In 1914 werd hij vast aangesteld bij het Algemeen Rijksarchief maar ingevolge een in augustus 1915 gesloten overeenkomst tussen het Rijk en het Provinciaal Bestuur van Zuid-Holland kon hij zijn bestaande werkzaamheden voortzetten aangezien de Provincie zijn salaris aan het Rijk terugbetaalde
V.R.O.A. 1915, blz. 26-27.
.
Na invoering van de Archiefwet 1918 werd Van Rheineck Leyssius tevens belast met de taak van provinciaal inspecteur van de gemeente- en waterschapsarchieven in Zuid-Holland. In datzelfde jaar vroeg hij het Provinciebestuur om twee assistenten om het inventarisatiewerk te versnellen. Op advies van de Algemene Rijksarchivaris besloten Gedeputeerde Staten slechts één klerk aan te stellen, namelijk mejuffrouw Pietertje Jansen
V.R.O.A. 1918, blz. 140-141.
. Op 21 juli 1919 werd de overeenkomst tussen het Rijk en de Provincie Zuid-Holland van augustus 1915 zodanig uitgebreid dat voor de nieuwe assistente een zelfde benoemings- en salarisregeling zou gelden als voor Van Rheineck Leyssius
V.R.O.A. 1919, blz. 179.
De samenwerking van Van Rheineck Leyssius met zijn assistente beperkte zich niet tot het ambtelijk terrein en was ook persoonlijk dermate intensief dat hij zich in het voorjaar van 1922 genoodzaakt zag ijlings van zijn echtgenote, Geertruida Margaretha Feikema, met wie hij in 1908 was getrouwd en bij wie hij twee dochters had, te scheiden om daarna met Pietertje Jansen te hertrouwen. Vier maanden later werd hun zoon geboren.
In de loop van de volgende jaren werden door het echtpaar diverse inventarissen van archieven van gemeenten en waterschappen voltooid, die merendeels in de Verslagen omtrent 's Rijks Oude Archieven werden gepubliceerd. Dit uitgeven in druk werd in 1933 om bezuinigingsredenen gestaakt; daarna produceerde het echtpaar in de periode 1932-1945 nog 52 inventarissen in getypte vorm.
Behalve als archivaris was Van Rheineck Leyssius ook zeer productief als publicist, vooral op het gebied van de historische geografie van de Zuid-Hollandse eilanden. Ook de genealogie had zijn warme belangstelling. Van 1913 tot 1945 was hij bestuurslid van het Koninklijk Nederlandsch Genootschap voor Geslacht- en Wapenkunde en redacteur van het tijdschrift De Nederlandsche Leeuw. Door het onverwachte overlijden van de voorzitter van dit genootschap in 1941 moest hij tot het eind van de oorlog als waarnemend voorzitter optreden. Omdat zijn uitoefening van deze rol niet onomstreden was stelde hij zich In 1945 niet meer als bestuurslid herkiesbaar.
Aan de ambtelijke loopbaan van Van Rheineck Leyssius is een tamelijk roemloos einde gekomen.
J. Steur vermeldt in zijn artikel 'Nationaal-socialistische plannen met het archiefwezen'
Nederlandsch Archievenblad, 55 (1950/51), blz. 76-82.
dat, toen de Duitsgezinde autoriteiten in 1944 een opvolger zochten voor mr. R. Bijlsma, wiens pensionering als Algemene Rijksarchivaris naderde, de naam Van Rheineck Leyssius even is gevallen. Het hoofd van de Secretarie van Staat, dr. J.H. Carp, vroeg in mei van dat jaar aan de "gemachtigde van den Leider voor het bibliotheekwezen", F.H.M. Ouwerling, zijn mening over de betrokkene. Ouwerling antwoordde dat Van Rheineck Leyssius "in bekwaamheid voor geen ander onder" deed, maar "hij is altijd een wijfelend iemand".
Steur veronderstelt dat Carp, behalve door "een aan de Secretarie verbonden ambtenaar, die daarvóór het archiefwezen had gediend", op Van Rheineck Leyssius opmerkzaam zou zijn gemaakt door "kameraad Van der Veen", een afdelingshoofd van de Secretarie. Wellicht is een plausibeler verklaring dat Carp Van Rheineck Leyssius had ontmoet in diens functie van waarnemend voorzitter van het (Koninklijk) Nederlandsch Genootschap voor Geslacht- en Wapenkunde. In januari 1944 werd voor dit genootschap een gemachtigde, de bovengenoemde Ouwerling, benoemd die werd bijgestaan door een Commissie van Advies; één van de leden van die commissie was Carp
Zie inv.nrs. 61-62.
.
Volgens De Roo van Alderwerelt was Van Rheineck Leyssius "door zijn halfslachtige ambtelijke positie als rijksambtenaar in provinciale dienst .... en de tegenwerking, waarop hij om slechts te bevroeden redenen stuitte, ... in de rang van hoofdcommies blijven hangen"
Zie noot 1, kolom 120.
.
Na de bevrijding werd hij ervan beschuldigd tijdens de bezetting getracht te hebben zijn positie te verbeteren met behulp van personen waarop men toen niet meer geacht werd een beroep te doen. "Onder bedreiging met zuivering door iemand, van wie achteraf bleek, dat hij de functie van Van Rheineck Leyssius ambieerde, liet deze zich afkeuren."
Ibidem.
Uit het concept-verweerschrift blijkt dat die persoon Carel Bloemen moet zijn geweest, de toenmalige secretaris van de Algemene Rijksarchivaris
Zie inv.nr. 59.
.
Op zijn verzoek werd hem bij Koninklijk Besluit van 22 september 1945, nr. 3, om gezondheidsredenen eervol ontslag verleend met ingang van 1 oktober
Archief van het Kabinet der Koningin, inv.nr. 9060.
. Bij K.B. van 12 december 1945, nr. 11, werd bepaald dat de ingangsdatum van het ontslag geacht werd te zijn ingegaan op 16 november van dat jaar
Ibidem, inv.nr. 9073.
.
Aan zijn echtgenote werd per 16 januari 1947 op haar verzoek, eveneens wegens gezondheidsredenen, eervol ontslag verleend
V.R.O.A. 1947, blz. 13.
Jhr. H.J.L.Th. van Rheineck Leyssius overleed op 1 februari 1968 te Voorburg.
Geschiedenis van het archiefbeheer
In april 1968, kort na het overlijden van Van Rheineck Leyssius, werd de Rijksarchivaris van de Derde Afdeling van het Algemeen Rijksarchief, drs. J. Fox, door de Haagse antiquaar J.J. Couvreur gebeld met het verzoek om advies over een collectie archivalia die hij onlangs had aangekocht. Bij inspectie van de documenten bleek hem dat een groot aantal stukken behoorde tot de archieven van verschillende gemeenten en waterschappen in Zuid-Holland en dat enkele stukken in het Algemeen Rijksarchief thuishoorden. De omvang van het geheel bedroeg ca. 1,5 m. Desgevraagd verklaarde Couvreur dat de stukken afkomstig waren uit de nalatenschap van jhr.dr. H.J.L.Th. van Rheineck Leyssius en dat hij ze voor f. 8000,- te koop aanbood.
De eerste groep stukken hield verband met de belangrijkste werkzaamheid van Van Rheineck Leyssius namelijk het inventariseren van gemeente- en waterschapsarchieven in Zuid-Holland. "Dit deed de heer van Rheineck Leyssius blijkbaar voor een belangrijk gedeelte thuis en wel met grote slordigheid, zodat tal van stukken bij hem achterbleven." volgens drs. J. Fox in zijn rapport
Archief van de Tweede Afdeling van het Algemeen Rijksarchief 1979 D 9.79.
. Onder de archivalia die in het Algemeen Rijksarchief hoorden te berusten, bevonden zich stukken inzake (verzoeken tot) de verheffing in de adelstand van het geslacht Leyssius in 1827 en 1842 die door of ten behoeve van Van Rheineck Leyssius waren gelicht uit de archieven van resp. de Staatssecretarie en het ministerie van Binnenlandse Zaken, afdeling Binnenlands Bestuur
Ibidem en 1968 D 280.
.
Drs. Fox sprak met Couvreur af dat deze de stukken niet zou verkopen voordat het Algemeen Rijksarchief hem uiterlijk 11 april zou laten weten of er van die zijde belangstelling zou bestaan. Daarna nam hij contact op met de zoon van Van Rheineck Leyssius met het verzoek ervoor te zorgen dat de ontvreemde stukken aan het Algemeen Rijksarchief zouden worden overgedragen. Op 11 april berichtte deze zoon dat hij niets kon doen omdat Couvreur, ondanks een aanbod de collectie voor een hoger bedrag dan waarvoor deze hem had aangekocht terug te kopen, de archivalia inmiddels had verkocht. De Algemene Rijksarchivaris schakelde daarop het ministerie van Cultuur, Recreatie en Maatschappelijk Werk in nadat hem door de gemeentepolitie was meegedeeld dat die niet kon optreden aangezien het feit (de ontvreemding van de stukken) was verjaard en de dader (Van Rheineck Leyssius) was overleden. De antiquaar Couvreur deelde aanvankelijk aan de Landsadvocaat mee dat hij de stukken aan een onbekende had verkocht, maar een nader onderzoek door de Officier van Justitie bracht aan het licht dat de koper het antiquariaat Hertzberger en Co. te Amsterdam was. Uiteindelijk heeft het Rijk de collectie van deze handelaar gekocht voor f. 1700,-, welk bedrag door de zoon van Van Rheineck Leyssius aan het Rijk werd terugbetaald
Zie voor het verloop van deze affaire: archief van de Centrale Directie van de Rijksarchiefdienst 1941-1979, inventarisnummer 170, (dossier 1. 28 Archiefbeheer, archieffondsen, 1967-1971) en archief van het ministerie van Cultuur, Recreatie en Maatschappelijk Werk, voorlopig inventarisnummer 177.
.
.
Het archief is door aankoop verworven.
Inhoud en structuur van het archief
3.20
Aanwijzingen voor de gebruiker
Openbaarheidsbeperkingen
Volledig openbaar.
Materiële beperkingen
Aanvraaginstructie
Openbare archiefstukken kunnen online worden aangevraagd en gereserveerd. U kunt dit ook via de terminals in de studiezaal van het Nationaal Archief doen. Om te kunnen reserveren dient u de volgende stappen te volgen:
U maakt een profiel aan op www.gahetna.nl, en logt vervolgens in
Via de archiefinventaris (alleen de beschrijvingen met rode nummers) selecteert u het gewenste archiefstuk door op de knop 'Reserveren' te klikken
In het volgende scherm geeft u aan op welke dag u het archiefstuk wilt inzien
Indien u zich bevindt in de studiezaal en een tafelnummer heeft ontvangen kunt u dit nummer vermelden. Als u geen tafelnummer heeft kunt u tafelnummer 777 laten staan
Vervolgens bevestigt u uw reservering door deze te versturen.
Verwant materiaal
Beschikbaarheid van kopieën
Afgescheiden archiefmateriaal
Sukken betreffende de Cultuurmaatschappij "Pondok Gedeh": familiearchief Van den Bosch (toegang:. 2.21.028 en 2.21.029).
Archivalia van leden van de familie Gael: familiearchief Van Beresteyn (toegang: 2.21.018, 2.21.019 en 2.21.184)
Beschrijving van de series en archiefbestanddelen
- Persoonlijk leven, A
  - Ingekomen brief van zijn dochter Henriëtte Jacoba (Jetske) Dietz-van Rheineck Leyssius., 1939; 1; 1 stuk
  - Menu van het door hem bijgewoonde diner in kasteel Maurick ter gelegenheid van het gouden jubileum van het Utrechtse studentengezelschap Has-Has, met prentbriefkaart van dit kasteel., 1951; 2; 2 stukken
- Openbaar leven, B
  - Provinciaal Inspecteur van de gemeente- en waterschapsarchieven in Zuid-Holland en ambtenaar bij het Algemeen Rijksarchief, B.1
    - Besluiten van Provinciale Staten van Zuid-Holland inzake de vaststelling en wijziging van polderreglementen in die provincie, gedrukt., 1844, 1856-1857, 1884, 1913; 3; 1 omslag
    - Stukken betreffende de wet- en regelgeving ten aanzien van de zorg voor gemeente- en waterschapsarchieven, in het bijzonder in Zuid-Holland, en inzake de organisatie van het Algemeen Rijksarchief., 1873, 1919-1940; 4; 1 omslag
    - Toegangen op de archieven van polders, waterschappen, commissies van beheer van grindwegen en van gemeenten in Zuid-Holland., 1898, 1932-1941; 5-29; 16 omslagen, 5 stukken, 3 delen en 3 katernen
      - Polder Aalkeet Buiten, 1940, 5
      - Gemeente Ter Aar, z.d., 6
      - Polder Berkel, met supplement-inventaris op het oud-archief van de Gemeente Berkel, z.d., 7
      - Gemeente Capelle aan de IIssel, z.d., 8; 1 stuk
      - Polder Deijffelsbroek, z.d., 9
      - Dijkpolder, z.d., 10
      - Elderspolder, z.d., 11
      - Gemeente Giessendam, 1938, 12; 1 stuk
      - Gemeente Gorinchem, in tweevoud, 1941, 13; 2 katernen
      - Gemeente Hei- en Boeikop, z.d., 14
      - Commissie van beheer van de Grindweg vanaf de Heijdsche Sluis tot aan Den Heul, z.d., 15
      - Polder De Kiesheid, z.d., 16
      - Commissie van beheer van de Grindweg De Korteweg, z.d., 17
      - Polder Langebakkersoord, z.d., 18
      - Polder De Madroel, z.d., 19
      - Polder Nieuw-Engeland, z.d., 20
      - Polder Het Nieuwland van Heinenoord genaamd De Bosschen, z.d., 21; 1 stuk
      - "Bijlagen bij de rekeningen van de Oude en van de Nieuwe Broekpolder", z.d., 22; 1 stuk
      - Polder Oud-Smalland, z.d., 23
      - Polder Roozand c.a., z.d., 24
      - "Kort overzicht van de nieuwe ordening der archieven van het Hoogheemraadschap Rijnland 1255-1857", in tweevoud, 1932, 25; 2 delen
      - Sint Anthoniepolder, z.d., 26
      - Waterschap Sluipwijk, 1898, 27; 1 katern
      - Tweemanspolder en de Eendrachtspolder, inleiding, z.d., 28; 1 stuk
      - Gemeente Voorburg, z.d., 29; 1 deel
    - Jaarverslagen, uitgebracht door zijn voorgangers P.A.N.S. van Meurs en A. Telting over de jaren 1901, 1903-1904 en 1907, gedrukt., 1902-1908; 30; 5 katernen
    - "Het Oud-Archief van den Polder Walcheren", recensie door L. Lasonder van de inventaris van het archief van deze polder door C. de Waard, overdruk uit de Middelburgsche Courant van 4 september 1915., 31; 1 katern
    - Ingekomen stukken en minuten van uitgaande stukken, met bijlagen., 1915, 1928-1946; 32; 1 pak
    - Teksten van door hem uitgebrachte adviezen., 1917-1939; 33-40; 10 stukken en 3 omslagen
      - Advies aan Gedeputeerde Staten van Zuid-Holland inzake de rechtstoestand van het weeshuis te Schoonhoven, concept en minuut, in tweevoud, 1917, 33; 3 stukken
        Eén minuutexemplaar is incompleet.
      - Advies aan Gedeputeerde Staten van Zuid-Holland inzake de eigendom van de fondsen van het voormalig zakkendragersgilde te Gouda, concept, met bijlagen, 1919, 34
      - "Ordening der rechtelijke gemeente-archieven", nota voor de Algemene Rijksarchivaris, concept, 1921, 35; 1 stuk
      - Advies aan Gedeputeerde Staten van Zuid-Holland inzake de omvang van het recht op tolheffing over de Bernisse te Heenvliet in verband met de voorgenomen bouw van een brug ter plekke, concepten, met bijlagen, 1928-1929, 36
      - Ingekomen verzoek van Gedeputeerde Staten van Zuid-Holland om advies inzake de rechtstoestand van de Ambachtsheerlijkheid Cromstrijen, met concept-antwoord, 1935, 37; 2 stukken
      - "Nota betreffende het begrip 'zetel' van een waterschap", in tweevoud, 1939, 38; 2 stukken
      - Advies aan het Gemeentebestuur van 's-Gravenhage inzake het domaniale Oude Mannen- en Vrouwenhuis te Naaldwijk, in tweevoud, z.d., 39; 2 stukken
      - Nota voor de Commissaris van de Koningin in Zuid-Holland inzake zijn praktische werkzaamheden bij de inspectie en inventarisatie van gemeente-en waterschapsarchieven in die provincie, concept, met bijlagen, z.d., 40
    - Jaarverslagen over de jaren 1920-1932 en 1937, door hem uitgebracht, concepten, met bijlagen., 1921-1933 en 1938; 41-52; 11 omslagen en 2 stukken
      - 1920, 41
      - 1921, 42
      - 1922, 43
      - 1923, met verslag over zijn werkzaamheden in de periode 1 mei 1920 tot 31 december 1923, minuut, 44
      - 1924, 45
      - 1925, 46
      - 1926, 47
      - 1927, 48
      - 1928, 49
      - 1929, 50
      - 1930-1931 en fragment van 1932, 51
      - 1937, fragment, 52; 2 stukken
    - "Nadere bespreking van de vraag welke eischen door provinciale inspecteurs der plaatselijke archieven ten opzichte van de bewaring dier archieven kunnen worden gesteld", tekst van zijn voordracht in de vergadering van Rijksarchivarissen en Provinciale Inspecteurs op 12 juni 1923, concept., 53; 1 stuk
    - Ingekomen jaarverslagen, 1926-1946; 54-55; 2 omslagen
      - Van de inspecteurs van gemeente- en waterschapsarchieven in de provincies Noord-Brabant over 1925, Zeeland over 1932, Utrecht over 1935, Noord-Holland over 1936, Overijssel over 1941-1943 en Gelderland over 1931, 1934, 1939 en 1944-1945, 54
      - Van de archiefdiensten van de gemeenten Vlaardingen over 1933 en 1938, Gouda over 1934, 1936 en 1941, Dordrecht over 1940-1941 en van het hoogheemraadschap Rijnland over 1930-1932, 55
    - "Overzicht van den inhoud van het Algemeen Rijksarchief met opgave van de inventarissen", met ledenlijst van de Vereniging van Archivarissen in Nederland en overzicht van kunstcollecties en archieven in particulier bezit die voor publiek toegankelijk zijn, gedrukt., 1927, 1933; 56; 2 katernen en 1 stuk
    - Lijsten van beschikbare inventarissen van gemeente- en waterschapsarchieven in Zuid-Holland, met overzicht van aanwezige polderarchieven en van registers van naamsaanneming in archieven van gemeenten en inzake door gemeenten getroffen maatregelen ten aanzien van luchtbescherming., 1933, 1938-1943; 57; 1 pak
    - Verklaringen van de Commissaris der Provincie Zuid-Holland en van de Algemene Rijksarchivaris dat hij voor zijn werkzaamheden een fiets nodig heeft., 1942; 58; 2 stukken
    - Tekst van zijn verweerschrift tegen de beschuldiging tijdens de bezettingsjaren met hulp van de Duitse autoriteiten promotie te hebben willen maken, concept, met bijlage., 1945; 59; 2 stukken
  - Bestuurslid van het Koninklijk Nederlandsch Genootschap voor Geslacht- en Wapenkunde en redacteur van het tijdschrift De Nederlandsche Leeuw, B.2
    - Ledenlijst van het Genootschap, met aflevering van het Mededelingenblad van augustus 1947, gedrukt., 1934, 1947; 60; 2 stukken
    - Ingekomen brieven van A.P.M.A. Storm de Grave, J.K.H. de Roo van Alderwerelt en J.H. Carp, met bijlagen., 1944; 61; 5 stukken
    - Stukken betreffende de benoeming van een gemachtigde voor het Genootschap door de Duitse bezetter en de daarmee samenhangende schorsing van het zittende bestuur, met stukken inzake het conflict tussen het bestuur en J.C. Maris van Sandelingenambacht over de uitgave van het maandblad De Nederlandsche Leeuw en concept-akten van bewaargeving van de collecties van het Genootschap aan de Staat der Nederlanden., 1944; 62; 1 omslag
  - Historisch en genealogisch publicist, B.3
    - Teksten van verschillende artikelen over de genealogie van het geslacht Leyssius, concepten, met bijlagen., 1914-1935; 63; 1 pak
      Het merendeel van deze artikelen is gepubliceerd in De Nederlandsche Leeuw.
    - "Noordwijkerhout", concept en drukproef., 1916; 64; 1 omslag
      Gepubliceerd in Bijdragen voor Vaderlandsche Geschiedenis en Oudheidkunde, reeks 5, deel 3 (1916), blz. 40-71.
    - Recensie van de "Inventaris van het administratief archief van de gemeente Besoyen door J. van der Hammen, archivaris der gemeente, en Mr. J.P.W.A. Smit, Rijksarchivaris in Noord-Brabant", overdruk uit het Nederlandsch Archievenblad, 1920/1921, nr. 4., 65; 1 katern
    - "Jansen, Jansen van Millegen, Jansen van Wichmont", concepten, met aantekeningen en briefwisseling over de genealogie van deze familie en aanverwanten en met portretfoto's van J.C. Jansen., 1921-1960; 66; 1 pak
      Gepubliceerd in Bijblad van de Nederlandsche Leeuw, deel 4 (1967), blz 1-10.
    - "De Pondok-Gedeh-Landen, honderd jaar in het bezit van Johannes Graaf van den Bosch en zijne nazaten", gedrukt., 1932; 67; 1 katern
    - "Adeldom van Zeeuwse leenmannen", met bijlage., 1934; 68; 2 stukken
      Gepubliceerd in De Nederlandsche Leeuw 52 (1934), kolom 36-39.
    - Ingekomen brief van S.M. van Haersma Buma betreffende zijn artikelen in het maandblad De Nederlandsche Leeuw over het geslacht Hiddingh., 1938; 69; 1 stuk
      Zie zijn artikelen over dit geslacht in De Nederlandsche Leeuw 56 (1938), kolom 86-87, 177-180 en 230.
    - "Het uitsterven der stedelijke geslachten", korte recensie van C. Pama, Onze afstamming, Naarden 1943., 70; 1 stuk
      Waarschijnlijk bestemd voor De Nederlandsche Leeuw maar daarin niet geplaatst.
    - "Food and Drink" en "Food and Drink (1500-1800)", met bijlage., 1957; 71; 1 omslag
    - "De Romeinse wegen in ons land", concepten, met bijlagen., z.d.; 72; 1 pak
      Ter publicatie aangeboden aan het tijdschrift van het Koninklijk Nederlands Aardrijkskundig Genootschap maar daarin niet geplaatst. Het betreft een uitwerking van zijn artikel 'De Zuid-Hollandsche eilanden in den Romeinschen tijd en de zuidelijke route van de Peutinger kaart' in het Rotterdamsch Jaarboekje 1940, blz. 76-104.
    - "Het Noordelijke deel van de Striene", concept en typoscript., z.d.; 73; 1 omslag
    - "Het Merwedestelsel of het ontstaan van de rivieren Woudrichemse Maas, Merwede, Noord en Nieuwe Maas", met bijlagen, z.d.; 74; 1 omslag
    - "De zoogenaamde kaart van Diert", met concept-brief over deze kaart aan de gemeente-archivaris van Dordrecht., z.d.; 75; 2 stukken
  - Historisch en genealogisch onderzoeker, B.4
    - Genealogische aantekeningen., 1931-1946; 76-78; 3 omslagen
      - Betreffende het geslacht Van Heeckeren, met krantenknipsels, 1931-1935, 76
      - Betreffende het geslacht Coel (Cool), 1934-1935, 77
        Zie zijn artikelen in De Nederlandsche Leeuw 53 (1935), kolom 302-309: 'Striana IV De oorsprong van de Dortsche Regentenfamilie Cool', 59 (1941), kolom 226-237: 'Striana VI en VII Een Zuid-Hollandsch geslacht Coel in de middeleeuwen', 432-435: 'De eerste generaties van de Dordtsche regentenfamilie Cool' en 60 (1942), kolom 232-234: 'Striana VIII Coel = Coel van Sevenbergen ?'.
      - Betreffende de families De Bie (De Bye), Botter, De Noyelles en de Graven van Loos en aanverwanten, met ingekomen brief van W. Downer en minuut van uitgaande brief aan N.N. Loeff, 1946, 78
        Zie zijn artikelen in De Nederlandsche Leeuw 46 (1928), kolom 345-346: 'De Bie of De Bye' en 59 (1941), kolom 493-494: 'De Bye, later De Bie (aanvulling)'
    - Diverse aantekeningen en afschriften van archivalia, mogelijk door hem gebruikt voor zijn publicaties, met bijlagen., 1932; 79; 1 pak
    - Aantekeningen betreffende lenen in Rijnland., z.d.; 80; 1 omslag